【裁判字號】    91,家抗,119
【裁判日期】    920130
【裁判案由】    繼承遺產
【裁判全文】
臺灣高等法院高雄分院民事裁定  九十一年度家抗字第一一九號
    抗  告  人  甲○○
右抗告人與被繼承人乙○○間繼承遺產事件，抗告人對於中華民國九十一年十一月二
十九日臺灣高雄地方法院九十一年度聲繼字第六七號所為裁定提起抗告，本院裁定如
左：
    主    文
抗告駁回。
抗告程序費用由抗告人負擔。
    理    由
一、抗告意旨略以：伊係被繼承人乙○○（民國八十八年六月三十日死亡）在大陸地
    區之子，依民法第一千一百三十八條第一項之規定，對乙○○之遺產有繼承權。
    乙○○於民國五十三年八月八日所填載之兵籍表未將妻小填入，係因顧慮當時之
    政治環境背景，恐遭受軍中政戰保防調查，為求自保而不願填載詳細資料；另六
    十二年十二月二十二日之戶籍資料亦無配偶及子女之記載，係因兩地相隔數十年
    ，毫無音訊，不知妻小是生是死之故。又兩岸開放探親之後，乙○○仍有顧忌，
    僅記載探親對象為其胞弟李宗賢，惟李宗賢已過世多年，伊乃未將李宗賢列入繼
    承系統表內。況伊曾於八十七年來台探視照顧乙○○，足證伊確為乙○○之子無
    誤，原裁定駁回伊繼承之聲請，容有違誤云云。
二、按「在大陸地區製作之文書，經行政院設立或指定之機構或委託之民間團體驗證
    者，推定為真正。」；「依本條例第七條規定推定為真正之文書，其實質上證據
    力，由法院或主管機關認定。文書內容與待證事實有關，且屬可信者，有實質上
    證據力。推定為真正之文書，有反證事實證明其為不實者，不適用推定。」台灣
    地區與大陸地區人民關係條例第七條、同條例施行細則第八條分別定有明文。是
    上開台灣地區與大陸地區人民關係條例第七條規定之立法意旨，係以在大陸地區
    製作之文書是否真正，查證不易，故明定經行政院設立或指定之機構或委託之民
    間團體驗證者，推定為真正。惟所謂「驗證」，僅就文書「形式上之真正」予以
    認定。至於該文書之實質內容是否真正，亦即文書之實質上證據力，仍應由法院
    審酌認定。
三、經查：依抗告人所提出之重慶市豐都縣公證處親屬關係公證書，固載有被繼承人
    乙○○之配偶及直系血親共有四人，即其父李方漢、母何氏、配偶王爾梅及子即
    抗告人甲○○等情，上開公證書雖經財團法人海峽交流基金會之認證，然僅具形
    式上之真正性，其實質之證明力如何，仍須法院依職權調查後予以判斷。又原審
    法院向高雄縣後備司令部函調之被繼承人乙○○於五十三年八月八日填載之兵籍
    表（原審卷第三０頁）及乙○○於六十二年十二月二十二日設籍之戶籍資料（原
    審卷第二七頁）上，均僅記載乙○○之父、母姓名，並無配偶及子女資料之記載
    ，與上開公證書所載內容顯有不符。又按子女為至親，如乙○○確有子女，則其
    於填寫兵籍表，陳報親屬時，衡情當不至於漏填，亦無隱匿其有配偶及子女事實
    之必要。又觀以內政部警政署入出境管理局檢送之乙○○出入境紀錄、大陸探親
    出入境申請書及登記表等資料（原審卷第二四至二六頁），被繼承人乙○○亦僅
    填載其弟李宗賢為其出境轉往大陸探親之對象，未列子、女為其探親對象，準此
    ，上開兵籍表自較抗告人所提之親屬公證書為可採。抗告人徒憑臆測辯稱：被繼
    承人恐受軍政調查或迫害，故未於兵籍表上記載妻小資料，探親對象亦有顧忌，
    而未真實填寫云云，殊難採信。是抗告人所提親屬公證書、委託公證書及親屬系
    統表等資料均不能作為證明或釋明抗告人符合繼承人身分之證明文件。
四、抗告人另謂伊曾前往臺灣探視、照顧乙○○，有出入境資料可證云云，惟縱使抗
    告人所稱其有入境台灣地區之事實為真，仍無法證明其確為被繼承人乙○○之子
    。參以原審法院曾命抗告人補正依民法第一千一百三十八條規定之各順位繼承人
    之繼承系統表，其通知函（原審卷第三五頁）上已載明：「不論存歿，均應列舉
    」，而依前述，可知乙○○在大陸地區尚有一弟李宗賢，然抗告人收受補正通知
    後，竟未陳報乙○○有一弟李宗賢及李宗賢何時去世之事實，亦違常理。綜上，
    抗告人所提證據無法證明其確為被繼承人乙○○之子，從而，原裁定駁回其繼承
    之聲請，核無不合，抗告意旨指摘原裁定不當，求予廢棄，並無理由，應予駁回
    。
五、據上論結，本件抗告為無理由，依非訟事件法第八條第一條前段、第二十八條、
    民事訴訟法第四百九十二條第一項、第七十八條，裁定如主文。
中      華      民      國    九十二    年      一      月     三十     日
                              臺灣高等法院高雄分院民事第三庭
~B1審判長法官  張國彬
~B2      法官  張明振
~B3      法官  徐文祥
右為正本係照原本作成
不得再抗告。
中      華      民      國    九十二    年      二      月      六      日
~B法院書記官  黃一秋
                                                                    Ａ


司法院資訊處製作；財團法人民間司法改革基金會備份。
